【裁判字號】    98,桃聲簡再更,1
【裁判日期】    981022
【裁判案由】    聲請再審
【裁判全文】
臺灣桃園地方法院刑事裁定         98年度桃聲簡再更字第1號
聲  請  人  臺灣桃園地方法院檢察署檢察官
原受判決人  甲○○
上列聲請人因公共危險案件，對於本院中華民國97年6 月10日所
為第一審確定簡易判決（97年度桃交簡字第2224號），聲請再審
，本院原裁定後（98年度桃聲簡再字第1 號），經檢察官抗告，
而由本院裁定撤銷發回（98年度簡抗字第5 號），本院更為裁定
如下：
    主    文
本件開始再審。
    理    由
一、本件聲請意旨略以：原受判決人甲○○前經聲請人以涉嫌於
    民國97年4 月1 日22時許起至23時許止，在桃園縣大園鄉○
    ○街某小吃店內飲用酒類後，已達不能安全駕駛動力交通工
    具之程度後，竟仍於同日23時15分許，駕駛車號ME9-236 號
    重型機車上路，嗣於同日23時20分許，在桃園縣大園鄉○○
    路○ 段593 號前為警查獲，並當場測得其呼氣酒精濃度達每
    公升0.67毫克，因而認為其涉犯公共危險罪，後經原審法院
    為有罪之諭知，並科處罰金新臺幣（下同）4 萬元，如易服
    勞役以新臺幣1000元折算一日確定，然本案受判決人係遭姓
    名年籍不詳之成年男子（下稱甲男）冒名頂替就上開犯行坦
    承不諱一事，業據臺灣桃園地方法院檢察署檢察官將上開行
    為人甲男於為警查獲當日所按捺之指紋卡及受判決人甲○○
    於臺灣桃園地方法院檢察署所留存之指紋卡，一併送請內政
    部警政署刑事警察局鑑驗，發現上開行為人甲男之指紋卡經
    以電腦比對法、指紋特徵比對法確認結果，與原受判決人甲
    ○○指紋卡之指紋不符，此有內政部警政署刑事警察局97年
    9 月22日刑紋字第0970139741號鑑驗書1 份在卷可稽，又經
    比對甲男於警局所留存之照片與原受判決人於臺灣桃園地方
    法院檢察署所留存之照片，明顯可見行為人甲男與原受判決
    人甲○○非同一人，足認上開公共危險之犯行確非原受判決
    人甲○○所為，而係姓名年籍不詳之甲男所為，是本判決對
    原受判決人不利。原受判決人甲○○原應受無罪判決之諭知
    ，是於有罪判決確定後，發現前開鑑定書，聲請人爰依據刑
    事訴訟法第427 條第1 款之規定，為原受判決人甲○○之利
    益，依刑事訴訟法第420 條第1 項第6 款、第426 條第1 項
    之規定，聲請再審，求為撤銷原判決，另為原受判決人甲○
    ○無罪之判決等語。
二、按有罪之判決確定後，因發見確實之新證據，足認受有罪判
    決之人，應受無罪、免訴、免刑或輕於原判決所認罪名之判
    決者，得聲請再審，刑事訴訟法第420 條第1 項第6 款定有
    明文。又法院認為有再審理由者，應為開始再審之裁定，刑
    事訴訟法第435 條第1 項亦有明定。次按刑事訴訟法第422
    條第3 款所謂「發現確實之新證據」係指當時已經存在，而
    發見在後或審判時未經注意之證據，且能證明原確定判決所
    確定之事實為錯誤而言，又判決以後成立之文書，其內容係
    根據另一證據作成，而該另一證據係成立於事實審法院判決
    之前者，應認為有新證據之存在，如出生證明係根據判決前
    早已存在之醫院病歷表所作成；存款證明係根據判決前已存
    在之存款帳簿所作成而言（最高法院35年特抗字第21號、75
    年台上字第7151號判例意旨參照）。亦即該「新證據」須可
    證明原確定判決所認定之事實為錯誤之「確實性」外，尚須
    具備該證據係在事實審法院於判決前已存在，因未經發見，
    不及調查斟酌，或審判時未經注意，至其後始行發見之「新
    規性」特質，二者均屬不可或缺。
三、經查：
  (一)本件案外人即姓名年籍不詳之成年男子甲男，於97年4 月1
    日22時許起至23時許止，在桃園縣大園鄉○○街某小吃店內
    飲用酒類後，已達不能安全駕駛動力交通工具之程度，仍駕
    駛車牌號碼ME9-236 號重型機車上路，嗣於同日23時20分許
    ，行經桃園縣大園鄉○○路○ 段593 號前為警查獲，當場對
    其測試飲酒後其吐氣所含酒精濃度達每公升0.67毫克，詎甲
    男為掩飾真正身分而規避交通違規處罰及酒後駕車所涉公共
    危險刑責，基於行使偽造私文書之犯意，主張為本件受判決
    人甲○○，並接續在桃園縣政府警察局大園分局酒精濃度測
    試單、刑法第185 條之3 案件測試觀察紀錄表、桃園縣政府
    警察局汽車駕駛人酒後駕車生理協調平衡檢測紀錄卡、桃園
    縣政府警察局舉發違反道路交通管理事件通知單、調查筆錄
    、口卡片、指紋卡片等文件資料上，偽造本件原受判決人甲
    ○○之簽名及指印，並持以交付員警而行使之，並經警以本
    件原受判決人甲○○之名義移送臺灣桃園地方法院檢察署檢
    察官偵查，嗣該署承辦檢察官未予傳喚，即逕就姓名為「甲
    ○○」及其年籍資料，以97年度偵字第9975號案件，向本院
    聲請簡易判決處刑，並經本院分97年度桃交簡字第2224號公
    共危險案件審理，而本院依案外人甲男偽冒原受判決人甲○
    ○於警詢時之自白及其他現存之證據，足認其犯罪，依刑事
    訴訟法第449 條第1 項前段之規定，逕以簡易判決處刑等情
    ，此經本院核閱本院97年度桃交簡字第2224號卷宗無誤，並
    有該案聲請簡易判決處刑書及刑事簡易判決在卷可稽，此部
    分自堪以認定。
  (二)依上開事實以觀，本件案外人甲男僅於警詢時冒「甲○○」
    之名應訊，並不曾到庭為檢察官所訊問，是「甲○○」從未
    顯現於檢察官之偵查庭，檢察官對被告其「人」為誰，並非
    親見，則檢察官提起公訴所指之對象自以其起訴書所載之人
    為準，而本件聲請簡易判決處刑書既列「甲○○」為被告，
    年籍住所復均相符，應認檢察官起訴之對象確係「甲○○」
    本人無疑。況上開案件經檢察官起訴繫屬於原審法院後，原
    審法院並未開庭而係逕行判決後逕向「甲○○」之住所送達
    判決正本，是原審法院前開判決之審判對象仍為「甲○○」
    本人無誤。此與被告於檢察官偵訊中冒名應訊，檢察官起訴
    所指對象為該應訊之「人」，而不以其所冒之「姓名」為準
    ，仍以該冒名之「人」為被告之情形，並不相同。
  (三)本件判決確定後，始經臺灣桃園地方法院檢察署執行檢察官
    於97年9 月4 日傳喚甲○○到案執行，實施訊問時，發現甲
    ○○可能並非實際行為人甲男，而送請內政部警政署刑事警
    察局比對指紋，因而得知甲男為警查獲時，在警詢筆錄、口
    卡影本上按捺之指紋，其中六枚，與甲○○指紋登記卡之指
    紋不符，有該局鑑驗書附卷可稽，是本件犯罪人為甲男而非
    甲○○。是以，聲請人即係於確定判決後發現有利於受判決
    人即甲○○之新證據，可資據為無罪之判決，其據以依刑事
    訴訟法第420 條第1 項第6 款聲請再審，即有理由。
四、綜上所述，本件依相關事證，依據形式上顯為足以動搖原有
    罪確定判決，而認原受判決人應受無罪判決之證據，且該等
    證據係於原審法院於判決前未經審酌而於事後始行發現，而
    具有「新規性」及「確實性」，是本件聲請人之聲請再審，
    即有理由，爰依刑事訴訟法第435 條第1 項為開始再審之裁
    定。
五、如不服本裁定，應於裁定送達後5日內向本院提出抗告狀。
中    華    民    國    98    年    10    月    22    日
                  刑事第二庭  法  官  張詠惠
以上正本證明與原本無異。
如不服本裁定，應於裁定送達後5 日內向本院提出抗告狀。
                              書記官  黃惠鈴
中    華    民    國    98    年    10    月    27    日


司法院資訊處製作；財團法人民間司法改革基金會備份。
